【裁判字號】    96,簡上,573
【裁判日期】    970822
【裁判案由】    詐欺
【裁判全文】
臺灣臺南地方法院刑事判決             96年度簡上字第573號
上  訴  人  甲○○
即  被  告
上列上訴人即被告因詐欺案件，不服本院刑事簡易庭96年度簡字
第3606號中華民國96年10月24日第一審判決（聲請簡易判決處刑
案號：96年度偵字第12873號），提起上訴，本院管轄之第二審
合議庭判決如下：
    主  文
原判決撤銷。
甲○○幫助意圖為自己不法之所有，以詐術使人將本人之物交付
，累犯，處有期徒刑陸月，減為有期徒刑參月，如易科罰金，均
以新台幣壹仟元折算壹日。
    事  實
一、甲○○曾於民國（下同）92年間，因過失致死、侵占案件，
    經台灣嘉義地方法院判處有期徒刑7月、4月，過失致死案件
    並經台灣高等法院台南分院駁回上訴確定，並定應執行刑為
    有期徒刑10月，於94年7月30日縮刑期滿執行完畢。詎甲○○仍不知悔改，可預見申請行動電話門號交付他人使用，可
    能將被犯罪集團作為詐財與其他犯罪之聯絡工具，竟基於幫
    助不詳姓名人士詐騙金錢之不確定故意，於民國（下同）96
    年2月間，在不詳地點，以不詳代價提供其向遠傳電信股份
    有限公司申請之門號0000000000號予不詳姓名之詐騙集團成
    員使用。嗣該詐騙集團成員及其所屬之詐騙集團成員旋共同
    基於意圖為自己不法所有之犯意聯絡，於96年2月間，在報
    紙上刊登不實之貸款廣告，並留下上開門號供不知情民眾撥
    打，致乙○○見報與之聯絡，遂陷於錯誤，而依其指示於同
    年2月27 日及3月1日分別匯款新臺幣2500元及14800元至林
    俞成（業經檢察官另行聲請簡易判決處刑）帳號為：
    0000000-000000 0號之郵局帳戶，嗣因乙○○發覺有異，經
    查證後，始悉上情。
二、案經台灣台南地方法院檢察署檢察官自動檢舉偵查起訴。
    理  由
一、按被告以外之人於審判外之陳述，經當事人於審判程序同意
    作為證據，法院審酌該言詞陳述或書面陳述作成時之情況，
    認為適當者，亦得為證據，刑事訴訟法第159條之5第1項定
    有明文。查被告於本院審理時對證人即被害人乙○○於警詢
    時所為筆錄之證據能力均不爭執，且本院依卷內資料審酌該
    警詢及偵訊筆錄作成時之情況，亦認為並未有何違背法律或
    其他相關規定之情事，而應認為適當，是依刑事訴訟法第
    159條之5第1項之規定，上開證人於警詢所作之筆錄，為傳
    聞法則之例外而具有證據能力，本院自得引為判決參考之依
    據，先予敘明。
二、訊據被告甲○○固坦承有申設上揭電話門號之事實，惟矢口
    否認有何幫助詐欺犯行，辯稱：上開門號在嘉義縣民雄鄉工
    地內，因朋友丙○○之手機沒電而向伊借用手機，伊遂將手
    機內之遠傳門號0000000000之儲值卡拿起來放在工作袋中，
    嗣後丙○○將手機歸還伊時，伊就找不到上開門號之儲值卡
    ，伊並未將該儲值卡交由他人使用，因該儲值卡額度僅有
    300元，且被告當時尚有另一門號0000000000號可供使用，
    損失不大，遂不以為意云云，惟查：
(一)、姓名年級不詳之詐騙集團以被告甲○○申設之上開門號刊登
    在報紙上，致使被害人乙○○匯款至同案被告林俞成帳戶之
    事實，業據被害人乙○○在警詢時證述綦詳，並有報紙剪報
    、郵政匯款執據2紙、上開電話申請資料、同案被告林俞成
    之上開帳戶開戶資料及交易明細各1紙附卷可稽，足證被害
    人所述遭詐騙之言非虛，應堪採信。
(二)、被告雖辯稱因將手機借予其友人丙○○，隨後即將上開門號
    之預付卡遺失云云，然被告於準備期日表明將攜同證人丙○○到庭，卻於審判期日表示因找不到證人丙○○，故未攜同
    丙○○到庭應訊，則被告上揭所辯是否屬實，即有可疑。又
    被告自承其與其妻名下均有20餘萬元之債務，顯見經濟拮据
    ，被告既已知悉其門號預付卡遺失，理應向遠傳電信公司辦
    理停用，才能防止遭他人盜打而減少金錢損失，被告卻未辦
    理停用，而容任他人盜打，顯與常理有違。且詐騙集團通常
    會留手機門號與被詐財之人保持聯繫，若被告之前開手機門
    號果係遺失之物，則在該門號隨時可能被停話之情況下，拾
    獲之人亦不可能以之作為詐財之工具，而甘冒與被詐財之人
    發生斷訊之風險。準此，被告應有將上開手機門號提供予詐
    欺犯罪集團使用乙節，足以認定。
(三)、再者，申請行動電話門號並無特殊限制，任何人只需提出身
    份證及駕照、健保卡等證件即得以自己名義申請門號使用，
    此為眾所週知之事實，則依一般人之社會生活經驗，若係供
    日常通訊使用之行動電話門號，原可自行向電信公司申請，
    而無向他人借用或收購門號之必要，苟見他人不以自己名義
    申請門號，反而徵求不特定人之行動電話門號使用，衡情當
    知渠等取得之行動電話門號乃被利用從事與財產有關之犯罪
    ，供掩飾不法犯行，避免犯罪行為人曝光以逃避執法人員查
    緝，被告係有相當社會工作經驗之成年人，對前述情形應知
    之甚詳，其竟提供自己申請之電話門號予不詳人士使用，足
    認被告顯有幫助他人詐欺取財之不確定故意。綜上所述，被
    告前揭所辯，顯係事後卸責之詞，不足採信，本件事證明確
    ，被告犯行已堪認定。
三、核被告所為，係犯刑法第339條第1項、第30條第1項之幫助
    詐欺取財罪。被告前有如事實欄所載之前科紀錄等情，有台
    灣高等法院被告前案紀錄表1份在卷可稽。查被告於有期徒
    刑執行完畢後，5年內故意再犯本件法定刑有期徒刑以上之
    罪，依刑法第47條第1項之規定，構成累犯，並加重其刑。
    爰審酌被告正值青壯，不思以正途賺取金錢，貪圖不法之獲
    利，將申請之行動電話門號預付卡交付詐騙集團使用，幫助
    詐欺集團之不法份子以惡劣手段向社會大眾騙取金錢，危害
    社會秩序，以及被害人遭詐騙金錢額度雖非鉅大，然被告始
    終矢口否認犯刑之態度等一切情狀，量處如主文第2項所示
    之刑，以資懲儆。原審以上訴人即被告罪證明確，依刑事訴
    訟法第449條第1項前段第454條第2項、刑法第30條、第339
    條第1項、第41條第1項前段，刑法施行法第1條之1，中華民
    國96年罪犯減刑條例第2條第1項第3款、第7條量處有期徒刑
    4月，減為有期徒刑2月，並均諭知易科罰金之折算標準，固
    非無見，惟漏未審酌被告係累犯之事實，即有違法，上訴人
    即被告甲○○以前揭理由提起上訴指摘原判決不當，雖無理
    由，然原審判決上開違失，自應由本院管轄之第二審合議庭
    將原判決撤銷改判如主文所示。
據上論斷，應依刑事訴訟法第455條之1第1項、第3項、第369條
第1項前段、第364條、第299條第1項前段，刑法第30條、第339
條第1項、第41條第1項前段、第47條第1項，中華民國九十六年
罪犯減刑條例第2條第1項第3款、第7條，判決如主文。
本案經檢察官蔡英俊到庭執行職務。
中    華    民    國    97    年    8    月    22     日
                  刑事第七庭    審判長  法  官  陳振謙
                                        法  官  卓穎毓
                                        法  官  高如宜
以上正本證明與原本無異。
本件不得上訴。
                                        書記官  陳姿利
中    華    民    國    97    年    8     月    26    日
附錄法條：
中華民國刑法第339條
意圖為自己或第三人不法之所有，以詐術使人將本人或第三人之
物交付者，處5年以下有期徒刑、拘役或科或併科1千元以下罰金
。
以前項方法得財產上不法之利益或使第三人得之者，亦同。
前二項之未遂犯罰之。


司法院資訊處製作；財團法人民間司法改革基金會備份。
